【裁判字號】    98,訴緝,383
【裁判日期】    990129
【裁判案由】    違反稅捐稽徵法
【裁判全文】
臺灣臺中地方法院刑事判決             98年度訴緝字第383號
公  訴  人  臺灣臺中地方法院檢察署檢察官
被      告  丙○○
上列被告因違反稅捐稽徵法案件，經檢察官提起公訴（94年度偵
字第13915 號、95年度偵字第3931號）及臺灣桃園地方法院檢察
署檢察官移送併辦（95年度偵字第4541號），其中關於被告被訴
行使業務登載不實部分，本院合議庭裁定由受命法官獨任進行簡
式審判程序，判決如下：
    主    文
丙○○連續犯業務登載不實罪，處有期徒刑肆月，如易科罰金，
以銀元佰元即新臺幣玖佰元折算壹日。
    犯罪事實及理由
一、犯罪事實：
    丙○○係址設臺中縣大里市（起訴書誤載豐原市○○里路21
    9 之2 號德法國際有限公司（下稱德法公司）負責人，負有
    據實填報各類所得扣繳暨免扣繳憑單之義務。其明知張珂英
    、乙○○均未曾受僱在德法公司任職，竟基於業務上登載不
    實文書之概括犯意，於民國92年間之某日，在不詳地點，以
    不詳方式，將張珂英、乙○○於91年度在德法公司受僱，並
    自德法公司受領薪資各新臺幣54萬元之不實事項，連續登載
    在丙○○業務上作成之91年度各類所得扣繳暨免扣繳憑單上
    ，足以生損害於張珂英、乙○○及稅捐機關核課營利事業所
    得稅及個人綜合所得稅之正確性。
二、證據名稱：
（一）被告丙○○於本院準備程序及審理時為認罪之陳述。
（二）證人張珂英於偵查中以檢舉書及於臺灣臺中地方法院檢察
      署檢察事務官訊問時所為之陳述，及證人乙○○於臺灣桃
      園地方法院檢察署檢察事務官訊問時之陳述（按證人乙○
      ○於檢察官訊問時未經具結，該次陳述不得為證據）。
（三）各類所得扣繳暨免扣繳憑單、財政部臺灣省南區國稅局91
      年度綜合所得稅各類所得資料清單、營業稅稅籍管理查詢
      作業、勞工保險被保險人投保資料表、財團法人金融聯合
      徵信中心查詢資料。
三、新舊法比較之說明：
    被告行為後，刑法部分條文業於94年2 月2 日修正公布，並
    自95年7 月1 日起施行。本次刑法修正之比較新舊法，應就
    罪刑有關之共犯、未遂犯、想像競合犯、牽連犯、連續犯、
    結合犯，以及累犯加重、自首減輕暨其他法定加減原因（如
    身分加減）與加減例等一切情形，本於統一性及整體性原則
    ，綜其全部罪刑之結果而為比較，亦有最高法院95年度第8
    次刑庭會議決議可資參照，是以：
（一）刑法第2 條第1 項規定：
      修正後刑法第2 條第1 項規定，已將新舊法律適用之「從
      新從輕」原則，改採「從舊從輕」原則，而此規定僅係規
      範行為後法律變更所生新舊法律比較適用之準據法，並非
      實體刑罰法律，自不生行為後法律變更之比較適用之問題
      ，應逕行適用新法第2 條第1 項之規定，為「從舊從輕」
      之比較。
（二）刑法第215 條法定刑為罰金部分：
  １、修正後刑法第33條第5 款規定「罰金：新臺幣一千元以上
      ，以百元計算之。」與修正前刑法第33條第5 款規定「罰
      金：一元以上。」不同。比較新舊法結果，以舊法較有利
      於行為人，故依刑法第2 條第1 項前段規定，自應適用行
      為時之法律即修正前刑法第33條第5 款規定決定其罰金部
      分之法定刑。
  ２、法定刑為罰金之提高標準之新舊法適用：
      被告行為後，刑法施行法增訂第1 條之1 ，於95年6 月14
      日公布，並於同年7 月1 日施行；考其立法理由，係為因
      應94年2 月2 日修正公布、95年7 月1 日施行之刑法施行
      後，依刑法總則第33條第5 款規定，罰金貨幣單位已改為
      新臺幣，是以分則編各罪所定罰金之貨幣單位，自應配合
      上開規定修正，為使罰金數額趨於一致，避免衍生新舊法
      比較適用問題，以緩和實務適用法律之衝擊，於不變動罰
      金數額之前提下，而為制定，換言之，刑法施行法第1 條
      之1 係在替代罰金罰鍰提高標準條例部分條文，與適用罰
      金罰鍰提高標準條例之結果相同，對於被告而言並不發生
      有利或不利之問題，僅係將貨幣單位由銀元改為新臺幣，
      並非法律變更刑度之條文，當無須就新舊法比較適用（臺
      灣高等法院暨所屬法院95年法律座談會刑事類提案第16至
      19號研討結果可資參照）。
（三）刑法第56條連續犯之規定：
      被告行為後，新法業已刪除連續犯之規定，此刪除雖非犯
      罪構成要件之變更，但顯已影響行為人刑罰之法律效果，
      自屬法律有變更，依新法第2 條第1 項規定，比較新、舊
      法結果，新法之規定並無較有利於行為人，仍應適用被告
      之行為時法律即舊法論以連續犯（最高法院95年第8 次刑
      事庭會議決議參照）。
（四）刑法第41條第1項規定：
      修正前刑法第41條第1 項前段規定：「犯最重本刑為五年
      以下有期徒刑以下之刑之罪，而受六個月以下有期徒刑或
      拘役之宣告，因身體、教育、職業、家庭之關係或其他正
      當事由，執行顯有困難者，得以一元以上三元以下（按指
      銀元）折算一日，易科罰金。」又被告行為時之易科罰金
      折算標準，修正前罰金罰鍰提高標準條例第2 條前段（現
      已刪除）規定，就其原定數額提高為100 倍折算1 日，則
      本件被告行為時之易科罰金折算標準，應以銀元300 元折
      算1 日，經折算為新臺幣後，應以新臺幣900 元折算為1
      日。惟修正後之刑法第41條第1 項前段則規定：「犯最重
      本刑為五年以下有期徒刑以下之刑之罪，而受六個月以下
      有期徒刑或拘役之宣告者，得以新臺幣一千元、二千元或
      三千元折算一日，易科罰金。」，嗣於98年12月30日又將
      該條項前段「六個月」之文字修正為「六月」（此次僅涉
      及文字修正，尚無比較新舊法之必要），比較修正前後之
      易科罰金折算標準，以95年7 月1 日修正公布施行前之規
      定，較有利於行為人，依刑法第2 條第1 項前段規定，應
      適用修正前刑法第41條第1 項前段及修正前罰金罰鍰提高
      標準條例第2 條規定，定其折算標準。
四、核被告所為，係犯刑法第215 條之業務登載不實罪，且所犯
    2 次業務登載不實犯行，時間相近，方法相同，顯係基於概
    括犯意為之，為連續犯，應依修正前刑法第56條規定，論以
    一罪，並依法加重其刑。公訴人雖認被告有於辦理91年度營
    利事業所得稅結算申報截止日前之某日，將證人張珂英前述
    各類所得扣繳暨免扣繳憑單持向財政部臺灣省中區國稅局提
    出申報據以行使主張，故認被告涉犯刑法第216 、215 條之
    行使業務登載不實文書罪嫌，但經本院向財政部臺灣省中區
    國稅局函詢結果，該局大屯稽徵所回覆稱：德法公司並未依
    所得稅法第71條規定辦理91年度營利事業所得稅結算申報，
    由於德法公司因違反商業會計法，於91年5 月至12月開立不
    實銷貨發票，經臺灣高等法院臺中分院以94年度上訴字第19
    48號刑事判決確定，故該所依據財政部78年6 月24日台財稅
    第781146897 號函規核定91年度營利事業所得稅等情，有該
    所98年10月21日以中區國稅大屯一字第0980041008號函及函
    附之財政部臺灣省中區國稅局91年度營利事業所得稅結算申
    報核定通知書在卷可參（本院98年度訴緝字第383 號刑事案
    卷第24、30頁）。依此，被告並未行使業務上登載不實之張
    珂英91年度各類所得扣繳暨免扣繳憑單之事實，即臻明確，
    公訴人誤認被告有行使業務上登載不實文書之犯行，容有未
    洽，惟公訴人認此部分犯行與前揭論罪科刑之業務登載不實
    文書罪間，有高、低度行為之吸收關係，屬實質上一罪，爰
    不另為無罪之諭知。
五、臺灣桃園地方法院檢察署檢察官95年度偵字第4541號移送併
    辦意旨另謂：被告於不實登載乙○○91年度各類所得扣繳暨
    免扣繳憑單後，於辦理91年度營利事業所得稅結算申報截止
    日前之某日，持向財政部臺灣省北區國稅局提出申報據以行
    使主張，使納稅義務人德法公司營業成本增加，營利所得減
    少，致德法公司逃漏營利事業所得稅。因認被告另犯刑法第
    216 條、第215 條之行使業務登載不實文書及稅捐稽徵法第
    41條、第47條以不正當方法逃漏稅捐罪嫌。然查，被告並未
    依規定申報德法公司之91年度營業事業所得稅結算申報，故
    由財政部臺灣省中區國稅局大屯稽徵所依財政部之函示核定
    德法公司91年度營利事業所得稅一節，已詳如前述，被告顯
    然並無持業務上登載不實之上開乙○○各類所得扣繳暨免扣
    繳憑單申報德法公司91年度營利事業所得稅結算申報，並藉
    此以逃漏德法公司之營利事業所得稅之情事，本院無法就此
    部分併辦意旨併予審理，應就此部分退回由檢察官另為適法
    處理。
六、併此明：
（一）按中華民國九十六年罪犯減刑條例第5 條規定：「本條例
      施行前，經通緝而未於中華民國96年12月31日以前自動歸
      案接受偵查、審判或執行者，不得依本條例減刑。」基此
      ，本件被告上開犯罪時間，雖於96年4 月24日以前，合於
      該條例第2 條第1 項規定之基準日之前，但其於該條例於
      96年7 月16日施行前即經本院於95年10月3 日發布通緝，
      迄至98年8 月27日始為警緝獲到案，並非自動歸案接受偵
      查，有本院通緝書、臺中市警察局第五分局通緝案件報告
      書在卷可考，是依首揭規定，不得依該條例減刑。
（二）起訴書原另謂被告德法公司涉犯稅捐稽徵法第41條之納稅
      義務人以不正當方法逃漏稅捐罪嫌，被告丙○○係德法公
      司負責人，另依修正前同法第47條第1 款（該條於98年5
      月27日修正增列第2 項，原規定列為第1 項）規定，代負
      同法第41條之以不正當方法逃漏稅捐罪責，惟公訴檢察官
      於99年1 月19日具狀撤回被告德法公司之起訴，有臺灣臺
      中地方法院檢察署檢察官99年度聲撤字第1 號撤回起訴書
      存卷可按；另就被告丙○○上開代罰部分，將另具狀撤回
      ，均併此明。
七、依刑事訴訟法第273 條之1 第1 項、第299 條第1 項前段、
    第310 條之2 、第454 條第1 項，刑法第2 條第1 項前段、
    第56條（修正前）、第215 條、第41條第1 項前段（修正前
    ），刑法施行法第1 條之1 ，罰金罰鍰提高標準條例第2 條
    （修正前），現行法規所定貨幣單位折算新臺幣條例第2 條
    ，判決如主文。
本案經檢察官甲○○到庭執行職務
中    華    民    國    99    年    1     月    29    日
                    刑事第五庭  法  官  莊嘉蕙
以上正本證明與原本無異
如不服本判決應於收受送達後十日內向本院提出上訴書狀，並應
敘述具體理由；其未敘述上訴理由者，應於上訴期間屆滿後二十
日內向本院補提理由書（均須按他造當事人之人數附繕本）「切
勿逕送上級法院」。
                                書記官  陳怡臻
中    華    民    國    99    年    1     月    29    日
附錄論罪科刑法條
中華民國刑法第215條
從事業務之人，明知為不實之事項，而登載於其業務上作成之文
書，足以生損害於公眾或他人者，處3 年以下有期徒刑、拘役或
5 百元以下罰金。

司法院資訊處製作；財團法人民間司法改革基金會備份。
